Archives photographiques conservées à Paris
Direction des Archives de France
Département et Ville de Paris (75)
photographie
- Collections des Archives de Paris
  - Dommages de guerre (1939-1945), 50 W 990; 1131 W 214-215; Centre national des règlements et des dommages de guerre; Tirage papier moderne
    Versement, 1968, 1984
    Accès libre
    Bouillaguet (Marc), Caillère (Sylvie), Dupont (Gina), Hocine (Karima), Mayaud-Foulon (Sylvie), Pochard (Rodolphe) et Voiret (Marie-Thérèse), sous la Direction de Peltier (Marie-Hélène), Dommages de guerre, Seconde guerre mondiale (1935-1982), instrument de recherche, 2001, 512 pages.
    Photographies illustrant les destructions subies par Paris au cours de la Seconde Guerre mondiale et faisant partie de dossiers de demande de dédommagement.
    Paris (France); guerre mondiale (1939-1945); dommage de guerre
  - Dessins et modèles déposés au conseil de prud'hommes pour les industries des tissus, des produits chimiques et de l'industrie des métaux, 1917 - 1979; DEM; Conseil de prud'hommes (Seine); Environ 45 000; Tirage papier ancien et moderne; Noir et blanc; 130 x 180, 180 x 240, 300 x 140 (Classeurs; épreuves photographiques parfois montées en diptyques ou triptyques)
    Certaines photographies se détériorent.
    L'ensemble de la collection est en cours de classement et d'inventaire.
    Versement, 1939 - 1992
    Accès soumis à autorisation
    Delattre (Manuelle), Lespinas (Claudine), et Voiret (Marie-Thérèse), sous la direction de Lainé (Brigitte), Dessins et modèles de fabrique (1876-1936), répertoire numérique provisoire, 2003-2007, 81 pages.
    Catalogue: Objets, dessins et modèles de fabrique déposés au Conseil des Prud'hommes de Paris, 1860-1910, Paris, Paris-Musées, 1993, 406 pages.
    Lainé (Brigitte), "Les photographies de mode aux Archives de Paris (1917-1934)", dans le Bulletin des conservateurs et des personnels scientifiques de la Ville de Paris, 3e trimestre 2000, n°5, pages 37 - 45.
    Les Archives de Paris conserve des photographies de mode (vêtements, accessoires, tissus ) qui accompagnent en grande partie les dessins et modèles déposés au conseil des prud'hommes de Paris entre 1917 et 1979. Ces documents déposés en deux exemplaires pour cinq ans ont été versés aux Archives de Paris en 1939-1940 et en 1992. Le versement effectué durant la Deuxième Guerre mondiale a été sommairement traité; le double de la collection concernait essentiellement la période 1917 - 1934 et aurait été soit pilonné soit transmis au Musée des Arts décoratifs (à vérifier). La partie concernant les années 1947 à 1979 a été versée en 1992. Le nettoyage, le conditionnement et la restauration légère ont été mis au point grâce à Mme Anne Cartier-Bresson, directrice de l'atelier de restauration de photographies de la Ville de Paris, qui a rédigé une notice spéciale sur la préservation de cette collection. Ces positifs jouent le rôle de "dépôt légal industriel".
    Paris (France); Seine (ancien département); Mistinguett (1875 - 1956); Talbot, Jeanne; Callot Sœurs; Groult, Nicole; Paray, Lucile; Chanel, Gabrielle (1883 - 1971); Manuel, Henri; Gilbert, René; Chevojon, A.; La Photographie universelle; Photo artistique; La Photo mécanique; industrie textile; femme; industrie chimique; métallurgie
  - Les gardes nationaux et les fédérés morts durant la Commune, 1871; VD3 11; Pirou, Eugène; Muriel, A.; Dellaras et Grelet; Tirage papier ancien; 109; Noir et blanc; 105 x 63 (Album)
    Tri effectué par les archives de Paris
    Versement
    Répertoire numérique détaillé établi par Riché (S.), sous la direction de Brigitte Lainé, 1996.
    Ensemble d'épreuves photographiques avec le numéro d'enregistrement et le numéro de bière, jointes aux procès-verbaux d'inhumation des gardes nationaux morts à la suite de leurs blessures, groupés à l'amphithéâtre de Clamart (amphithéâtre d'anatomie), sous la Commune de Paris.
    Paris (France); Seine (ancien département); décès; militaire; Paris -1871 (Commune); guerre; insurrection
  - Fonds Marsoulan, Milieu du XIXe - 1950; DE1/Fonds Marsoulan 1-2; Marsoulan; Cyanotype; 1; Noir et blanc; Tirage papier stéréotype; 5; Plaque de verre stéréotype; 12; 60 x 110; Portrait carte; 158; Carte postale ancienne (3 albums, tirages collés sur carton)
    Dans l'ensemble, les tirages papier sont dans un bon état de conservation. Quelques clichés ont commencé à se dégrader. Concernant les plaques de verre, 5 sont cassées.
    Pour une petite partie des photographies, des négatifs ont été réalisés par Françoise Rivière pour un catalogue.
    Don, 1985
    Accès soumis à autorisation pour les tirages papier et accès interdit pour les plaques de verre
    Demeulenaere-Douyère (Christiane), Fonds Marsoulan (1810-1959), inventaire analytique, 5 pages.
    Conservées dans le fonds d'archives privées, les plaques de verre illustrent l'inondation de 1910 à Paris et les tirages, des scènes de la vie de la famille Marsoulan. On note la présence de photographies des ateliers de fabrication de papiers peints d'Henri Marsoulan datant de la fin du XIXe siècle.
    Paris (France); Seine (fleuve, France); Marsoulan, Henri; Nathan, A.; Butin, A.; Harmand; Langlois, L.; Hideux, Charles; Pestel; Sée; Lédion; Bessein, J.; Crillon; Blanc, G.; Rives, Paul; Dupré, A.; Emmanuel; Dupuis; Van Blitz, E.; Lebrun, Auguste; Maujean; Lines, E.; Mayer & Pierson; Muzet & Joguet; A. D; Anjoux; Entreprise h. Tourte & M. Petitin; inondation; vie quotidienne; famille; usine; portrait; population urbaine
  - Paris sous l'Occupation, 1940 - 1945; D38Z; Gouvernement de Vichy. Ministère de l'information; Tirage papier moderne; 837; Noir et blanc; Carte postale ancienne; 14
    Bon état de conservation
    Classement thématique
    Collection fermée
    Don, 1955
    Cette collection fictive d'épreuves photographiques sur l'Occupation et la Libération a été regroupée par la délégation départementale du Pas-de-Calais du ministère de l'Information du gouvernement de Vichy et donnée en septembre 1955 aux Archives de Paris par les AD du Pas-de-Calais.
    Instrument de recherche papier
    Le Mémorial du Maréchal Leclerc de Hauteclocque et de la Libération de Paris et le Musée Jean Moulin (au-dessus de la gare Montparnasse) ont un fonds photographique relatif à la seconde guerre mondiale.
    Les thèmes utilisés pour classer cette collection de photographies sur l'Occupation et la Libération à Paris sont: bombardements à Paris et en région parisienne, sports et expositions, moyens de transport et ravitaillement, vie quotidienne, propagande de Vichy, libération, Maréchal Pétain et les affaires, collaboration, religion, prisonniers et jeunesse.
    Paris (France); Ile-de-France (région administrative); Pétain, Philippe (1856 -1951); Henriot, Philippe (1889 - 1944); Degrelle, Léon (1906 - 1994); Doriot, Jacques (1898 - 1945); Silvestre, Louis; Picoche, A.; Tampus; Agence Fama; D.N.P.; FULGUR; Service central photographique de l'Etat français; occupation étrangère; libération; guerre mondiale (1939 - 1945); propagande; jeune; collaboration; religion; prisonnier de guerre; ravitaillement; bombardement; manifestation culturelle; sport; presse; arts plastiques; mobilisation; détention d'arme
  - Barrages et réservoirs, 1946 - 1956; 1232W 28-29; Paris. Direction des services industriels et commerciaux, section des barrages et réservoirs; Film souple en nitrate de cellulose; 90; 35; Film souple en acétate de cellulose; 2; 1; 60 x 60; 11; 90 x 120; Film souple au gélatinobromure; 6; 180 x 240; 24; 130 x 180; 10; Tirage papier; 224; Noir et blanc; Carte postale moderne; Noir et blanc, couleur
    Processus de dégradation enclenché pour les négatifs
    Versement, 1987
    Accès soumis à autorisation pour les tirages, accès interdit pour les plaques de verre et les films souples
    Bordereau de versement papier
    Documents photographiques des barrages et réservoirs du bassin de la Seine.
    Mexique; Etats-Unis; Nièvre (département); Côte d'Or (département); Ain (département); Yonne (Département); Marne (département); Seine (fleuve, France); Marne (fleuve, France); Le Mont-Saint-Michel (Manche); Ourcq, Canal de; Nord, Canal du; Cure (cours d'eau, France); Dun (cours d'eau, France); Aube (cours d'eau, France); voie navigable; barrage hydroélectrique; aménagement des eaux; manifestation culturelle; vue aérienne; restaurant; site
  - Collège Sainte-Barbe, Fin XIXe siècle; D50Z 130; Collège Sainte-Barbe (Paris); Tirage papier albuminé; 3; Noir et blanc (Tirages collés sur carton)
    Don
    D50Z, Collège Sainte-Barbe: dossiers des élèves, historique du collège (1806-1938), répertoire numérique, 55 pages.
    Lamarre (Clovis), Histoire de Sainte-Barbe avec l'aperçu sur l'enseignement secondaire en France de 1860 à 1900, Paris, 1900 [cote bibliothèque aux Archives de Paris: 25 Eb 12]
    Quicherat (Jules), Histoire de Sainte-Barbe 1460 - 1960, Paris, 1960 [cote bibliothèque aux Archives de Paris: 25 Eb 26]
    Lainé (Brigitte), Dessins d'élèves du collège de Sainte-Barbe, 2008, 152 pages
    Photographies concernant le Collège Sainte-Barbe et Sainte-Barbe des Champs dont des portraits de professeurs.
    Paris (France); Petit, Pierre; collège; élève; professeur
  - La Garde nationale de Paris et la Commune, 1871; D3R4 272; Garde nationale (Paris). Etat-major; Tirage papier albuminé; 3; Noir et blanc (Tirages collés sur carton)
    Versement, 1907
    Debofle (P.), Garde nationale. Affaires générales (1814-1880), répertoire numérique, Paris, 1985, 23 pages.
    Dossier sur l'état général des tués et blessés de la Garde nationale dans lequel on trouve des photographies (1870-1871).
    Paris (France); Disderi; décès; militaire; Paris -1871 (Commune); guerre; invalide de guerre
  - Albums de cartes postales sur Paris, Début XXe siècle; 8 Fi 1-14; Carte postale ancienne; Environ 6 000 (14 albums)
    Des photocopies sont en libre accès en salle de lecture. Les Archives de Paris possèdent également des reproductions sous la forme de tirages papier noir et blanc et de négatifs.
    Les cartes ont été organisées selon un cadre de classement qui prend en compte leur sujet, leur titre et le plus souvent le nom de lieu ou du monument.
    Accès libre pour les reproductions et accès soumis à autorisation pour les originaux
    Sommaire général par album et sommaire détaillé au début de chaque album.
    Le département des arts graphiques du Musée Carnavalet possède de nombreuses photographies sur la ville de Paris.
    Donnée par différents particuliers, cette collection de cartes postales a été constituée en albums par les Archives de Paris. Elle représente la ville de Paris à travers ses bâtiments, ses espaces verts ainsi que son patrimoine historique et culturel.
    Paris (France); Bois de Boulogne (Paris); Bois de Vincennes (Paris); Seine (fleuve, France); Conservatoire des Arts et métiers (Paris); Maison de Victor Hugo (Paris); espace vert; cimetière; édifice cultuel; patrimoine culturel; voie communale; ouvrage d'art; hôpital; musée; visite officielle; manifestation culturelle; inondation; monument historique; manifestation commerciale; guerre mondiale (1914-1918); transport; commune; établissement recevant du public
  - Union Photographique Française (UPF), Fin XIXe siècle - 1914; 11 Fi 2800-4281; Union photographique Française; Tirage papier ancien et moderne; 1 482; Image numérique sous format JPEG et TIFF (Albums)
    Documents fragiles
    Les Archives de Paris conservent une partie des plaques de verre originales cotées VONC 1266, 1342, 1344, 1352, 1354, 1399, 5000-522, le reste étant conservé au musée Carnavalet.
    Les tirages papier, numérisés en 2002 (couleur, format JPEG et TIFF, 300 dpi) seront disponibles en salle de lecture en avril 2008. Des reproductions en noir et blanc de ce fonds sont déjà accessibles en salle de lecture.
    Accès interdit pour les originaux et accès libre aux reproductions
    Instrument de recherche papier rédigé par Aufray (Sandrine), Dumas (Jean-Philippe) et Rivière (Françoise), février 2001.
    Sotteau (Stephanie), L'UPF de 1898 à 1912: fonds topographique du musée Carnavalet, maîtrise d'histoire de l'art, sous la direction de Bruno Foucart, Université de Paris IV, 1996.
    Paris La rue. Un autre 1900, Paris, Archives de Paris, 2000, 96 pages.
    Réalisé par l'Union Photographique Française (mention U.P.F), cet ensemble de plaques de verre et de tirages papier représentent des façades d'immeubles parisiens ou de petites maisons prises depuis la rue, parfois des vues sur cour ou de terrains vagues. Très souvent les habitants et les commerçants du quartier ont pris la pose. Ces campagnes demandées par l'Hôtel de ville de Paris concernent les immeubles faisant partie de projets d'aménagement ou de rectification de voies.
    Paris (France); architecture; urbanisme; voie communale; commerce; vie quotidienne
  - Dérivation de la Vanne, du Loing et du Lunain pour l'approvisionnement en eaux de Paris (1866-1900), VO3 1653-1710; Paris. Direction chargée de l'eau et de l'assainissement, service préfectoral chargé de l'administration municipale; Tirage papier ancien; Noir et blanc
    Bordereau de versement rédigé par Audrey Ceselli et Henri Massenet, 2007, 3 pages.
    Baronnet (Jean), Regard d'un Parisien sur la Commune: photographies inédites de la Bibliothèque historique de la Ville de Paris / textes de Jean Baronnet; [photographies d'Hippolyte Blancard]. - [Paris]: Gallimard: Paris bibliothèques, 2006. - 175 pages.: illustration; 26 cm.
    Voir les versements effectués par le service de la navigation de la Seine 1352 W, 1353 W, 2258 W, 2259 W et 2260 W conservés aux Archives de Paris qui concernent la Seine, la Marne et l'Yonne (des photographies y sont disséminées).
    Photographies illustrant les travaux de dérivation de la Vanne, du Loing et du Lunain.
    Vanne (cours d'eau, France); Loing (cours d'eau, France); Lunain (cours d'eau, France); Fontainebleau (Seine-et-Marne); Arcueil (Val-de-Marne); cours d'eau; aménagement des eaux; ouvrage d'art; canal; bâtiment industriel; site
  - Dérivation de cours d'eaux, 1891 - 1900; Pérotin/6/75/1 10-11; Paris. Direction des eaux; Tirage papier albuminé; 24; Noir et blanc; Aristotype; 10 (2 albums)
    Versement, 1975
    Duverdier (Marielle) et El Beze (Evelyne), révisé par Chambi (Béatrice), Documents figurés reliés en volumes (fin XVIIIe - début XXe siècles), catalogue, novembre 2004, 55 pages.
    Albums de photographies sur la dérivation des sources de la Vigne et de Verneuil et sur les caractéristiques des aqueducs de dérivations des eaux du Loing et du Lunain.
    Vigne (cours d'eau, France); Verneuil (cours d'eau, France); Loing (cours d'eau, France); Lunain (cours d'eau, France); Ferniquez; Vallantin, L.; cours d'eau; aménagement des eaux; ouvrage d'art
  - Bief des Cordelières dans le XIIIe arrondissement de Paris, 1910; VR 52; Paris. Direction des affaires culturelles et beaux-Arts; Tirage papier ancien; 38; Noir et blanc; 230 x 290
    Les clichés commencent à se dégrader (miroir d'argent)
    Beaux-Arts, Jeux Olympiques (1854-1924), répertoire numérique dactylographié, 2004, 24 pages.
    Recueil de photographies du bief des Cordelières (la Bièvre) dans le XIIIe arrondissement de Paris.
    Paris (France); Bièvre (cours d'eau, France); Commission du Vieux Paris; Union Photographique Française; cours d'eau; construction; aménagement
  - Fortifications de Paris, 1919 - 1921; 1923; VO4/70 1-458; Commission du Vieux Paris; 735; Tirage papier moderne; 180 x 240; 70; 130 x 180; Image numérique sous format JPEG et TIFF
    Les tirages papier ont été numérisés sous format JPEG et TIFF en 2002 et seront disponibles en avril 2008 en salle de lecture.
    Base de données, sous Access contenant 458 unités documentaires, sous la direction de Duverdier (Marielle); Voir sur le site des Archives de Paris, dans la rubrique"Actualité" quelques exemples de photographies extraites des dossiers.
    Vasselin (Séverine), Charles Lansiaux, topographe à Paris: la photographie entrefonctionnalité et art, mémoire de recherche sous la direction de Rose-Marie Godier, Ecole nationale supérieure Louis Lumière, juin 2001, 2 tomes. (117 pages, n.p.)
    Photographies des fortifications de Paris réalisées par le photographe Charles Lansiaux sur la commande de la Commission du Vieux Paris (qui conserve encore les plaques de verre originales).
    Paris (France); Lansiaux, Charles; fortification; urbanisme
  - Métropolitain parisien, 1898 - 1909; D10S9 6-23; Paris. Bureau des travaux publics; Tirage papier ancien; 439; Noir et blanc; Tirage papier albuminé; 7; Aristotype; 578; Image numérique sous format JPEG et TIFF (39 albums)
    Les photographies sont en bon état de conservation, contrairement aux albums
    Les Archives de Paris ont fait des photocopies des tirages pour la consultation en libre accès mais aussi des reproductions numériques (couleur, format TIFF et JPEG, 300 dpi) qui seront disponibles en avril 2008 en salle de lecture.
    Classement chronologique
    Versement, 1932
    Répertoire numérique dactylographié; Bases de données sous Access, créée en 2002 sous la direction de Duverdier (Marielle), contenant 1474 unités documentaires.
    Albums de photographies concernant la construction du Métropolitain (lignes 1, 2, 4, 5, 6, 7, lignes circulaires nord et sud).
    Paris (France); Prague (République tchèque); Seine (fleuve, France); Saint-Martin, Canal (Paris); Cygnes, ïle des (Paris); voie communale; gare; transport urbain; aménagement des eaux; construction; chantier; transport ferroviaire; canal; ouvrage d'art; visite officielle; fortification
  - Mobilier urbain et expositions universelles, 1846 - 1916; 11 Fi 3-181; 11 Fi 953-970; 11 Fi 1332-1348; 11 Fi 2710-2799; Marville, Charles; Durandelle; Neurdein; Larger; Edmonds P.; J.M. PARIS; N.D Phot; Petit P. et fils; Tirage papier ancien; 348; Noir et blanc; Image numérique sous format JPEG et TIFF
    Les Archives de Paris ont numérisé les tirages papier en 2002 (couleur format JPEG et format TIFF, 300 dpi). Ils seront accessibles en avril 2008 en salle de lecture.
    Base de données, sous Access créée en 2002 sous la direction de Duverdier (Marielle), contenant 348 unités documentaires.
    Voir Atlas 1002-1003, 1005, 1009-1020, 1032-1035 et 1038-1040 sur le mobilier urbain conservés aux Archives de Paris.
    Collection de photographies sur le mobilier urbain avec notamment l'éclairage des voies publiques, les kiosques à journaux, les fontaines ou encore les urinoirs mais aussi sur les expositions universelles de 1878, 1889 et 1900 ou bien l'exposition coloniale internationale de 1931.
    Paris (France); mobilier urbain; décoration urbaine; manifestation culturelle; exposition universelle; exposition coloniale
  - Atelier parisien d'urbanisme (APUR), 1967 - 1983; 1514 W; Tirage papier moderne; Environ 9 000; Couleur
    Versement, 1992
    Communicabilité à 30 ans
    Banat-Berger (Françoise), L'atelier parisien d'urbanisme: ses archives (1967-1983), répertoire numérique détaillé, 1994, 64 pages.
    Archives de l'Atelier parisien d'urbanisme comportant des études générales sur l'aménagement, des dossiers des aménageurs de l'APUR ainsi que ceux de l'équipe s'occupant des thématiques liées aux transports (problèmes de circulation, accès, stationnement en zone d'aménagement). Les documents photographiques sont inclus dans les dossiers.
    Paris (France); manifestation culturelle; monument historique; manifestation commerciale; commerce alimentaire; aménagement du territoire; cartographie; urbanisme; transport
  - Aménagement des voies privées, XXe siècle; 2441 W; Paris. Direction du logement et de l'habitat. Cellule des voies privées; Tirage papier moderne; Noir et blanc, couleur
    Classement alphabétique des noms de rues et par arrondissement
    Versement, 2006
    Bordereau de versement papier rédigé par Tuchais (Vincent) et Monpas (Gérald), 21 pages.
    2441W 6-23 et 2441W 34-51: dossiers de voies privées classées (VPC) dans le domaine public par arrêté préfectoral ou acquisition des sols et dossiers de voies privées fermées contenant des photos (1886-2006).
    2441W 26-33: photographies des voies privées classées par arrondissement (1951-1997).
    Paris (France); voie communale; lotissement; architecture
  - Travaux effectués sur et sous la voie publique par les anciennes sections centre et est de la voirie, 1880 - 1970; 1602 W 266; Paris. Direction de la voirie, service de la voie publique et de l'éclairage; Tirage papier ancien et moderne
    Versement, 1993
    Banat-Berger (Françoise),Direction de la voirie. Archives des anciennes sections centre-est, répertoire numérique sommaire, 1994, 40 pages.
    Photographies concernant l'aménagement de ponts et ouvrages d'art plus précisément: suppression du passage à niveau de la rue d'Hautpoul et construction d'un pont-route et d'une passerelle pour piéton, Pont-route et Pont-rail sur le canal de l'Ourcq, Pont-route avenue Jean Jaurès, Porte de Pantin, Pont sur le canal Saint Denis, Construction d'un égout rue Saint Hubert, déviation du boulevard Sérurier et aménagement de la gare "Paris bestiaux".
    Paris (France); voie communale; ouvrage d'art; aménagement; gare; canal
  - Dossiers de permis de construire, 1948 - 1964; 44 W; Paris. Direction de l'Urbanisme; Tirage papier; Environ 100; Noir et blanc
    Versement, 1969
    Classement par ordre numérique croissant dans les arrondissements
    Index toponymique révisé par Patrick Godeby et dactylographié par Geneviève Bouvry sous la direction de Sandrine Aufray, 2001, 77 pages. Il existe un inventaire spécifique pour les photographies à la fin de l'index, répertoire numérique sommaire, 1994, 40 pages.
    La direction de l'Urbanisme a mis en ligne près de 15 000 images sur son site intranet.
    Voir également les autres dossiers de permis de construire (versements 1069W, 1178W, 1360W, 1534W, 1590W, 1645W, 1752W, 1799W, 1849W, 1941W, 1990W, 2202W, 2112W, 2351W,…) et de démolir (1539W, 1785W, 1850W, 2219W,…) conservés aux Archives de Paris.
    Ces dossiers de permis de construire contiennent pour certains d'entre eux des photographies destinées à appuyer la demande d'autorisation de bâtir. Ces dernières représentent l'immeuble concerné vu depuis la rue.
    Paris (France); architecture; construction
  - Lycée d'enseignement général Voltaire, 1878 - 1979; 1563 W; Lycée Voltaire (Paris); Environ 16 000; Tirage papier moderne; Noir et blanc, couleur; Photomaton (Photographies montées sur carton ou insérées sur passe-partout)
    Etat moyen de conservation
    Accès libre; communicabilité à 60 ans pour les livrets scolaires
    Instrument de recherche papier de 16 pages.
    Archives du lycée Voltaire avec de nombreuses photographies dans les livrets d'élèves.
    Paris (France); lycée; élève; portrait
  - Lycée d'enseignement professionnel Clavel, XXe siècle; 1307 W 81; Lycée Clavel (Paris); Environ 6 000; Tirage papier moderne; Noir et blanc, couleur; Photomaton
    Versement, 1988
    Peltier (Marie-Hélène), Lycée d'enseignement professionnel Clavel 1943-1988, répertoire méthodique, 2002, 13 pages.
    Photographies de colonies de vacances d'élèves du lycée Clavel.
    Paris (France); lycée; élève; centre de vacances; professeur
  - Lycée d'enseignement général Charlemagne, 1892 - 1920; Pérotin/704/73/2 90-102; 1564 W 299; Lycée Charlemagne (Paris); Tirage papier ancien; 119; Noir et blanc; Aristotype au gélatino-chlorure; 391; Aristotype au collodion; Tirage papier albuminé (12 albums)
    Bon état de conservation pour les photographies même si les coffrets contenant les albums sont pour certains, en mauvais état.
    Versement, 1973, 1993
    Peltier (Marie-Hélène), Lycée d'enseignement général Charlemagne (1804-1980), répertoire méthodique, février 2003.